---
title: "Clase 26.08 "
format: html
author:Trinidad Loncarica
date: 26.08
---

## Tarea para la próxima:

-   Escibir el codigo para cargar los datos del indec

```{r}
library(readr)
library(dplyr)

datos_indec <- readr::read_delim("../data/usu_individual_T125.txt", delim = ";")
```

-   Eligir tres variables de los datos del indec

    **CH04** → **Sexo**

    **CH06** → **Edad**

    **P21** → **Salario**

<!-- -->

-   Eventualmente hacer la transformación (traducir al español)

```{r}
library(dplyr)

minidatos <- datos_indec |>
  select(CH04, CH06, PP08D1) |>
  rename(
    sexo = CH04,
    edad = CH06,
    salario = PP08D1
  ) |>
  mutate(
    sexo = recode(sexo,
                  `1` = "Masculino",
                  `2` = "Femenino"),
    # Salario a numérico (algunos vienen como texto)
    salario = as.numeric(salario),
    edad = as.numeric(edad)
  )

glimpse(minidatos)
```

-   Visualizar la distribución

Sexo –\> geom_bar

```{r}
minidatos |>
  ggplot(aes(x = sexo)) +
  geom_bar(fill = "orange", alpha = 0.7)
```

Edad –\> geom_histogram

```{r}
datos_indec |>
  ggplot(aes(x = CH06)) + #Tuve un problema con el reconocimiento de "edad"
  geom_histogram(binwidth = 5, fill = "skyblue", color = "white")
```

Determinar si parece normal. En caso de que no sea normal especular por qué.

En el caso de la variable **sexo**, la distribución no puede considerarse normal porque se trata de una variable categórica nominal (masculino/femenino). El gráfico de barras muestra simplemente la cantidad de personas en cada categoría, lo cual no se ajusta a una curva normal, sino que refleja la composición de la población por sexo.

En el caso de la variable **edad**, la distribución no es normal. El histograma muestra mayor concentración en edades jóvenes y adultas, con menos casos en los extremos. Esto responde a la estructura demográfica de la población (más personas en edad laboral, menos en edades muy altas o muy bajas) y a que la encuesta se aplica a población urbana.

***Notas de clase \| No leer***

Generar una distribucion normal

"rnorm" –\> Generar distribucion normal

R = random NORM= normal

N = Cuantas obsevaciones vamos a crear ?

SD= Cual es la desviacion estandar ?

Mean = Cual es el promedio ?

```{r}
rnorm (n= 1000, mean = 100, sd = 15)
Coeficiente intelecutal 
CI = rnorm (n= 1000, mean = 100, sd = 15)
my_data <- data.frame ( CI=CI )
my_data <- data.frame ( CI = rnorm (n= 1000, mean = 100, sd = 15))
```

```{r}
#| include: false

library(readr)
my_data<- read_csv("../data/student-dataset.csv")
```

```{r}
my_data |>
  geom_density(aes())
```
