---
title: "Tarea 30.09 "
format: html
---

## Tarea:

-   Escibir el codigo para cargar los datos del indec

```{r}
library(readr)
library(dplyr)

datos_indec <- readr::read_delim("../data/usu_individual_T125.txt", delim = ";")
```

-   Eligir tres variables de los datos del indec

<!-- -->

-   **CH04** → **Sexo**
-   **CH06** → Edad
-   **P21** → **Salario**

<!-- -->

-   Eventualmente hacer la transformación (traducir al español)

```{r}
library(dplyr)

minidatos <- datos_indec |>
  select(CH04, CH06, PP08D1) |>
  rename(
    sexo = CH04,
    edad = CH06,
    salario = PP08D1
  ) |>
  mutate(
    sexo = recode(as.character(sexo),
                  `1` = "Masculino",
                  `2` = "Femenino"),
    # Conversión segura a numérico
    salario = as.numeric(as.character(salario)),
    edad = as.numeric(as.character(edad))
  )

```

-   Visualizar la distribución

```{r}
library(ggplot2)
library(dplyr)
library(tidyr)

# Distribución por sexo
minidatos |> 
  ggplot(aes(x = sexo)) +
  geom_bar(fill = "lightblue", alpha = 0.8)

```

```{r}
library(ggplot2)
library(dplyr)
library(tidyr)
# Distribución de salario
minidatos |>
  ggplot(aes(x = salario)) +
  geom_histogram(bins = 30, fill = "lightpink", color = "white")
```

```{r}
library(ggplot2)
library(dplyr)
library(tidyr)
# Distribución de edad
minidatos |>
  ggplot(aes(x = edad)) +
  geom_histogram(binwidth = 5, fill = "lightgreen", color = "white")

```

-   Determinar si parece normal. En caso de que no sea normal especular por qué.

La variable **sexo** una variable nominal, por lo que **no aplica** evaluar su normalidad. La **edad** no es normal, ya que su distribución es **asimétrica y truncada en cero**. El **salario**, en escala original, también es **asimétrico a la derecha** (muchos valores bajos y pocos altos), aunque **al aplicar logaritmo** puede aproximarse a una forma más **simétrica**.
