---
title: "Tarea 16.09 "
format: html
---

## Tarea

Basado en un conjunto de datos (puede ser Indec, los datos sintéticos u otro)

```{r}
#| include: false

library(readr)
my_data<- read_csv("../data/student-dataset.csv")
```

-   Formular una teoría que se puede refutar con los datos elegidos.
    -   “El tamaño del hogar en el que viven los estudiantes difiere según el género: los estudiantes varones tienden a vivir en hogares más grandes que las estudiantes mujeres.”

```{r}
library(ggplot2)

ggplot(my_data, aes(x = Gender, y = Household_Size)) +
  geom_boxplot() +
  geom_jitter(width = 0.15, alpha = 0.3) +
  labs(
    title = "Tamaño del hogar por género",
    x = "Género",
    y = "Tamaño del hogar (personas)"
  ) 
```

-   Formular hipótesis nula y alternativa
    -   **Hipótesis nula :** No existe diferencia significativa en el tamaño del hogar entre estudiantes hombres y mujeres.

        **Hipótesis alternativa :** Existe una diferencia significativa en el tamaño del hogar entre estudiantes hombres y mujeres.

## Tarea 2

Ponerse al día con las demás tareas

-   LISTO
