---
title: "Tarea 14.10"
format: html
author: "Trinidad Loncarica"
date: 2025-10-14
lang: es
---

# [Tarea \| Modelos Estadisticos]{.underline} 

##### ***La tarea es buscar dos variables dicotómicas (nominales de solo dos niveles, p.e.: hombre/mujer) en los datos del indec, formular una hipótesis sobre su asociación y utilizar el test de ji-cuadrado (chi Square test) para probar la hipótesis.***

## Cargar librerías

```{r}
# Cargar librerías
library(tidyverse)
```

## Cargar la base individual del INDEC

```{r}
# Cargar la base individual del INDEC
#| include: false
my_data23 <- readr::read_delim("../data/usu_individual_T125.txt")

```

## Seleccionar variables y recodificar

```{r}
# Seleccionar variables y recodificar
datos <- my_data23 %>%
  select(CH04, AGLOMERADO) %>%
  mutate(
    sexo = case_when(
      CH04 == 1 ~ "Varón",
      CH04 == 2 ~ "Mujer",
      TRUE ~ NA_character_
    ),
    region = case_when(
      AGLOMERADO == 32 ~ "GBA",                 # 32 suele corresponder al Gran Buenos Aires
      AGLOMERADO != 32 ~ "Resto del país",
      TRUE ~ NA_character_
    )
  ) %>%
  filter(!is.na(sexo), !is.na(region))
```

> ## Hipotesis 
>
> **H₀ (nula):** No existe asociación entre el sexo y la región de residencia.\
> **H₁ (alternativa):** Existe asociación entre el sexo y la región de residencia.

## Crear tabla cruzada

```{r}
# Crear tabla cruzada
tabla <- table(datos$sexo, datos$region)
tabla
```

## Calcular proporciones por fila

```{r}
# Calcular proporciones por fila (para comparar porcentajes)
prop.table(tabla, margin = 1)
```

## Test de independencia

```{r}
# Test de independencia
resultado_chi <- chisq.test(tabla)

resultado_chi
```

## Guia interpretacion

-    [*El test de Chi-cuadrado evalúa si las diferencias observadas en la distribución del sexo entre regiones pueden atribuirse al azar.\
    Si el **p-valor es menor a 0.05**, se **rechaza la hipótesis nula**, concluyendo que existe **asociación significativa** entre el sexo y la región de residencia.\
    Si el **p-valor es mayor o igual a 0.05**, no hay evidencia suficiente para afirmar una asociación.*]{.underline}

## Visualizacion \| Gráfico de barras agrupadas

```{r}
# Gráfico de barras agrupadas
datos %>%
  ggplot(aes(x = region, fill = sexo)) +
  geom_bar(position = "fill") +
  scale_y_continuous(labels = scales::percent) +
  labs(
    title = "Distribución de sexo por región (EPH 4T-2023)",
    x = "Región",
    y = "Proporción",
    fill = "Sexo"
  ) +
  theme_minimal()
```

# [INFORME]{.underline}

Se analizó la relación entre el **sexo** (CH04) y la **región de residencia** (AGLOMERADO) en los microdatos individuales de la EPH del 4° trimestre de 2023 \[\@indec\].\
Ambas variables son nominales dicotómicas: sexo (varón/mujer) y región (Gran Buenos Aires/resto del país).

Se construyó una tabla de contingencia y se aplicó un **test de Chi-cuadrado de independencia**.

El resultado arrojó un **p-valor inferior a 0.05**, por lo que se **rechaza la hipótesis nula**, concluyendo que **existe asociación estadísticamente significativa** entre el sexo y la región.\
En otras palabras, la distribución del sexo no es igual en ambas regiones.
