---
title: "Tarea 23.09"
format: html
---

## **Tarea** 

Eligir dos variables del los datos del indec.

```{r}
library(readr)
library(dplyr)

datos_indec <- readr::read_delim("../data/usu_individual_T125.txt", delim = ";")
```

Una tiene que se dicotómica (sexo, pro ejemplo).

-   (sexo=CH04)

-   (edad=CH06)

Formular hipotesis

-   **Hipótesis nula :** la edad promedio de las mujeres y de los varones no difiere en la muestra del INDEC.

-    **Hipótesis alternativa :** las mujeres relevadas por el INDEC tienen, en promedio, mayor edad que los varones, porque estadísticamente las mujeres tienden a tener una mayor esperanza de vida.

y eligir con justificación el test estadistico para utilizar para intentar rechazar la hipotesis nula.

```{r}
library(readr)
library(ggplot2)

# Leer datos
datos_indec <- read_delim("../data/usu_individual_T125.txt", delim = ";")

# Selección y renombre
datos <- datos_indec[, c("CH04", "CH06")]
colnames(datos) <- c("sexo", "edad")

# Convertir sexo en factor
datos$sexo <- factor(datos$sexo, levels = c(1, 2), labels = c("Varón", "Mujer"))

# Boxplot con colores
ggplot(datos, aes(x = sexo, y = edad, fill = sexo)) +
  geom_boxplot() +
  scale_fill_manual(values = c("Varón" = "skyblue", "Mujer" = "pink")) +
  labs(title = "Distribución de la edad según sexo",
       x = "Sexo", y = "Edad (años)") +
  theme_minimal()

```

-   La hipotesis nula queda rechazada con el grafico
