---
title: "Tarea 14 de octubre"
author: Melina Varhulik
lang: es
format: html
---

# Modelos Estadísticos

```{r}
#| include: false
library(tidyverse)
```

### **Hipótesis nula (H₀):**

No existe relación entre el sexo de las personas y su condición de ocupación; es decir, ser varón o mujer no influye en la probabilidad de estar ocupado o desocupado.

**Hipótesis alternativa (H₁):**\
Sí existe una relación entre el sexo y la condición de ocupación; el hecho de ser varón o mujer influye en la probabilidad de estar ocupado o desocupado.

```         
```

```{r}

indec <- readr::read_delim("../presentación/usu_individual_T125.txt",
                           delim = ";") |>
  select(CH04, ESTADO) |>
  filter(ESTADO %in% c(1, 2)) |>
  mutate(
    sexo = ifelse(CH04 == 1, "varón", "mujer"),
    ocupacion = ifelse(ESTADO == 1, "ocupado", "desocupado")
  ) |>
  select(sexo, ocupacion) |>
  drop_na()
```

```{r}
tabla <- table(indec$sexo, indec$ocupacion)
tabla
```

## Test de Independencia

```{r}
chi <- chisq.test(tabla)
chi
```

```{r}
library(scales)  

indec |>
  count(sexo, ocupacion) |>
  group_by(sexo) |>
  mutate(prop = n/sum(n)) |>
  ungroup() |>
  ggplot(aes(x = sexo, y = prop, fill = ocupacion)) +
  geom_col(width = 0.6) +
  geom_text(aes(label = percent(prop, accuracy = 0.1)),
            position = position_stack(vjust = 0.5), size = 3.6) +
  scale_y_continuous(labels = percent) +
  labs(title = "Condición de ocupación por sexo (proporciones)",
       x = NULL, y = NULL, fill = "Ocupación") +
  theme_dark() +
  theme(legend.position = "top",
        plot.title = element_text(face = "bold"))
```

## Conclusión

Como el p-valor (0.005) es menor que 0.05, **rechazo la hipótesis nula**.\

Esto indica que **sí hay una relación significativa** entre el sexo y la condición de ocupación en los datos analizados.
