---
title: "Tarea 30 de septiembre"
format: html
name: Melina Varhulik 
lang: es
---

```{r}
#| include: false
library(tidyverse)
```

```{r}
mis_datos<- readr::read_rds("../data/usu_hogar_T422.rds")
mis_datos1 <- readr::read_rds("../data/usu_hogar_T423.rds")
```

```{r}
glimpse(mis_datos)
glimpse(mis_datos1)
```

```{r}
datos <- bind_rows(
  mis_datos  |> mutate(ANO4 = 2022),
  mis_datos1 |> mutate(ANO4 = 2023)
) |>
  select(ANO4, IX_TOT) |>
  filter(!is.na(IX_TOT))
```

## Datos

Conseguimos datos del Indec \[\@indec\] que contienen el tamaño del hogar (`IX_TOT`) para el último trimestre del 2022 y 2023.

## Pregunta de investigación

¿Hay una diferencia notable entre los dos años en cuanto al tamaño promedio de los hogares?

## Metodología

Se realiza una comparación descriptiva y un test t de dos muestras independientes.

### Análisis

```{r}
#| label: tabla-1
#| tbl-cap: "Tamaño del hogar (IX_TOT)"
#| tbl-subcap: "Comparación 2022 y 2023"
datos |>
  group_by(ANO4) |>
  summarise(
    media   = mean(IX_TOT, na.rm = TRUE),
    mediana = median(IX_TOT, na.rm = TRUE),
    sd      = sd(IX_TOT, na.rm = TRUE),
    n       = n(),
    .groups = "drop"
  ) |>
  knitr::kable()

```

```{r}
#| echo: false
#| label: fig-ingreso
#| fig-cap: "Tamaño promedio del hogar por año"
datos |>
  group_by(ANO4) |>
  summarise(media = mean(IX_TOT, na.rm = TRUE), .groups = "drop") |>
  ggplot(aes(x = factor(ANO4), y = media, fill = factor(ANO4))) +
  geom_col(show.legend = FALSE) +
  labs(x = "Año", y = "IX_TOT promedio")
```

Hipótesis:

**HIPOTESIS NULA:** no hay diferencia en el tamaño promedio de los hogares entre 2022 y 2023.

**HIPOTESIS ALTERNATIVA:** sí hay diferencia en el tamaño promedio de los hogares entre 2022 y 2023.

```{r}
#| label: test-t
res_t <- t.test(IX_TOT ~ ANO4, data = datos)
broom::tidy(res_t)
```

```{r}

```
