---
title: "Proyecto | Varhulik & Loncarica "
format: html
author: "Melina Ayelen Varhulik & Maria Trinidad Loncarica"
date: 2025-11-01
lang: es
---

### Analisis de las 100 peliculas mejor calificadas por IMDb

En el presente trabajo se llevara a cabo un analisis del siguiente conjunto de datos, el cual contiene información detallada sobre las 100 películas mejor calificadas en IMDb (hasta el año 2025).

```{r}
# Cargar el paquete necesario
library(readr)


# Ver las primeras filas

imdb <- read_delim("top_100_oficial.csv", delim = ",")
nrow(imdb)

```

```{r}
cols_presentes <- names(imdb)

col_title   <- cols_presentes[grepl("title", cols_presentes, ignore.case = TRUE)][1]
col_year    <- cols_presentes[grepl("year", cols_presentes, ignore.case = TRUE)][1]
col_rating  <- cols_presentes[grepl("rating|imdb|score", cols_presentes, ignore.case = TRUE)][1]
col_runtime <- cols_presentes[grepl("runtime|duration|minutes", cols_presentes, ignore.case = TRUE)][1]
col_genres  <- cols_presentes[grepl("genre", cols_presentes, ignore.case = TRUE)][1]
col_direct  <- cols_presentes[grepl("director", cols_presentes, ignore.case = TRUE)][1]
col_country <- cols_presentes[grepl("country", cols_presentes, ignore.case = TRUE)][1]
col_votes   <- cols_presentes[grepl("votes", cols_presentes, ignore.case = TRUE)][1]


imdb2 <- imdb %>%
  transmute(
    title   = .data[[col_title]],
    year    = suppressWarnings(as.integer(.data[[col_year]])),
    rating  = suppressWarnings(as.numeric(.data[[col_rating]])),
    runtime = if (!is.na(col_runtime)) suppressWarnings(as.numeric(.data[[col_runtime]])) else NA_real_,
    genres  = if (!is.na(col_genres)) as.character(.data[[col_genres]]) else NA_character_,
    director= if (!is.na(col_direct)) as.character(.data[[col_direct]]) else NA_character_,
    country = if (!is.na(col_country)) as.character(.data[[col_country]]) else NA_character_,
    votes   = if (!is.na(col_votes)) suppressWarnings(as.numeric(.data[[col_votes]])) else NA_real_
  ) %>%
  mutate(
    decade = ifelse(!is.na(year), paste0(floor(year/10)*10, "s"), NA),
    genre_main = ifelse(!is.na(genres), str_trim(str_split_fixed(genres, ",", 2)[,1]), NA)
  )




```

##*Top 10 por rating*

```{r}
# Top 10 por rating
imdb %>%
   arrange(rating, desc) %>% 

  slice_head(n = 10) %>%
  select(Title, Year, Rank, Director) %>%
  knitr::kable(
    caption = "Top 10 películas según Rank",
    align = "c"
  )

```


*¿Las películas más largas son mejores?*

```{r}
ggplot(
    imdb %>% mutate(minutos = `Runtime (mins)`)%>%
    filter(!is.na(minutos), !is.na(Rank)),
  aes(x = minutos, y = Rank)
) +
  geom_point(alpha = 0.6, size = 3, color = "#4C72B0") +
  geom_smooth(method = "lm", se = FALSE, linewidth = 1.2, color = "#C85C5C") +
  scale_y_reverse() +  # Rank 1 = mejor película
  labs(
    title = "Relación entre la duración de la película y su Rank",
    subtitle = "¿Las películas más largas son mejores?",
    x = "Duración (minutos)",
    y = "Rank IMDb"
  ) +
  theme_minimal(base_size = 15) +
  theme(
    plot.title = element_text(face = "bold", size = 18),
    plot.subtitle = element_text(size = 13),
    axis.title = element_text(face = "bold"),
    panel.grid.minor = element_blank()
  )

```

*Años dorados de mayor producción*

```{r}

    
imdb_anios <- imdb %>%
  mutate(Year = as.numeric(Year)) %>%
  filter(!is.na(Year)) %>%
  count(Year)

ggplot(imdb_anios, aes(x = Year, y = n)) +
  geom_col(fill = "#4C72B0") +
  geom_smooth(method = "loess", se = FALSE, color = "#C85C5C", linewidth = 1.2) +
  labs(
    title = "Cantidad de películas por año",
    subtitle = "Identificando los años dorados y los años de menor producción",
    x = "Año",
    y = "Cantidad de películas"
  ) +
  theme_minimal(base_size = 15) +
  theme(
    plot.title = element_text(face = "bold", size = 18),
    plot.subtitle = element_text(size = 13)
  )




```

##*Frecuencia de genero principal*
stringsplit
```{r}
imdb <- imdb %>%
  mutate(
    genre_main = stringr::str_trim(
      stringr::str_split_fixed(`Genre(s)`, ",", 2)[, 1]
    )
  )
imdb %>%
  filter(!is.na(genre_main), genre_main != "") %>%
  count(genre_main, sort = TRUE)
generos <- imdb %>%
  filter(!is.na(genre_main), genre_main != "") %>%
  count(genre_main, sort = TRUE)

ggplot(generos, aes(x = fct_reorder(genre_main, n), y = n)) +
  geom_col(fill = "#4C72B0") +
  coord_flip() +
  labs(
    title = "Frecuencia del género principal",
    x = "Género",
    y = "Cantidad de películas"
  ) +
  theme_minimal(base_size = 14)


```

##Distribución de ratings

```{r}

library(dplyr)
library(ggplot2)

imdb2_clean <- imdb2 %>%
  mutate(rating = as.numeric(rating)) %>%
  filter(!is.na(rating))

ggplot(imdb2_clean, aes(x = rating)) +
  geom_histogram(
    binwidth = diff(range(imdb2_clean$rating))/20,   
    fill = "#E63946",
    color = "white",
    alpha = 0.9
  ) +
  labs(
    title = "Distribución de los ratings",
    x = "Rating",
    y = "Frecuencia"
  ) +
  scale_x_continuous(
    breaks = scales::pretty_breaks(10),  
    labels = scales::comma               
  ) +
  theme_minimal(base_size = 15) +
  theme(
    plot.title = element_text(face = "bold", size = 18, hjust = 0.5),
    plot.subtitle = element_text(size = 13, hjust = 0.5, color = "gray30"),
    axis.title = element_text(face = "bold"),
    axis.text = element_text(color = "gray20", size = 11),
    panel.grid.minor = element_blank()
  )


```

##Cantidad de películas por década

```{r}

library(dplyr)
library(ggplot2)
library(forcats)

ggplot(
  imdb2 %>% filter(!is.na(decade)),
  aes(x = fct_infreq(decade))
) +
  geom_bar(fill = "#457B9D") +
  coord_flip() +
  labs(
    title = "Películas por década",
    subtitle = "Distribución de películas agrupadas por década",
    x = "Década",
    y = "Cantidad"
  ) +
  theme_minimal(base_size = 14) +
  theme(
    plot.title = element_text(face = "bold", size = 16),
    plot.subtitle = element_text(size = 12),
    axis.text = element_text(color = "gray20")
  )
```



##Rating por género principal 

```{r}

library(dplyr)

imdb2 %>% 
  filter(!is.na(genre_main), genre_main != "") %>%
  group_by(genre_main) %>%
  summarize(
    Mean_Rating = mean(rating, na.rm = TRUE),
    .groups = "drop"
  ) %>%
  arrange(desc(Mean_Rating))
```
