---
title: "Proyecto | Varhulik & Loncarica"
format: html
author: Melina Ayelen Varhulik & Maria Trinidad Loncarica
date: 25-11-01
lang: es
---

# Analisis de las 100 peliculas mejor calificadas por IMDb
Análisis de las 100 películas mejor calificadas por IMDb

En este informe analizamos un dataset con información de las 100 películas mejor calificadas en IMDb (hasta 2025). A continuación se detalla el flujo: carga y limpieza, exploración descriptiva, tendencias por año/década, relación entre duración y rating, y diferencias por género.


```{r}
# Cargar el paquete necesario
library(readr)

# Leer el archivo CSV (ajustá el nombre exacto)
imdb <- read_csv("top_100_movies_full_best_effort.csv")

# Ver las primeras filas
head(imdb)
datos <- read.csv("top_100_movies_full_best_effort.csv", sep = ";", header = TRUE, stringsAsFactors = FALSE)

```

```{r}
# Intento mapear columnas típicas; editá si tu CSV usa otros nombres
# Ejemplos comunes: title, year, rating, runtime_minutes, genres, director, country, votes
#Utilice chat gpt
cols_presentes <- names(imdb)

col_title   <- cols_presentes[grepl("^title$|movie", cols_presentes, ignore.case = TRUE)][1]
col_year    <- cols_presentes[grepl("^year$|release", cols_presentes, ignore.case = TRUE)][1]
col_rating  <- cols_presentes[grepl("rating|imdb|score", cols_presentes, ignore.case = TRUE)][1]
col_runtime <- cols_presentes[grepl("runtime|duration|minutes", cols_presentes, ignore.case = TRUE)][1]
col_genres  <- cols_presentes[grepl("^genre$|genres", cols_presentes, ignore.case = TRUE)][1]
col_direct  <- cols_presentes[grepl("director", cols_presentes, ignore.case = TRUE)][1]
col_country <- cols_presentes[grepl("^country|countries", cols_presentes, ignore.case = TRUE)][1]
col_votes   <- cols_presentes[grepl("votes", cols_presentes, ignore.case = TRUE)][1]


imdb2 <- imdb %>%
  transmute(
    title    = if (!is.na(col_title))   .data[[col_title]]   else NA_character_,
    year     = if (!is.na(col_year))    suppressWarnings(as.integer(.data[[col_year]]))   else NA_integer_,
    rating   = if (!is.na(col_rating))  suppressWarnings(as.numeric(.data[[col_rating]])) else NA_real_,
    runtime  = if (!is.na(col_runtime)) suppressWarnings(as.numeric(.data[[col_runtime]])) else NA_real_,
    genres   = if (!is.na(col_genres))  as.character(.data[[col_genres]])  else NA_character_,
    director = if (!is.na(col_direct))  as.character(.data[[col_direct]])  else NA_character_,
    country  = if (!is.na(col_country)) as.character(.data[[col_country]]) else NA_character_,
    votes    = if (!is.na(col_votes))   suppressWarnings(as.numeric(.data[[col_votes]]))  else NA_real_
  ) %>%
  mutate(
    decade = ifelse(!is.na(year), paste0(floor(year/10)*10, "s"), NA_character_),
    genre_main = ifelse(
      !is.na(genres) & genres != "",
      stringr::str_trim(stringr::str_split(genres, ",", n = 2, simplify = TRUE)[, 1]),
      NA_character_
    )
  )

glimpse(imdb2)

```


```

*Top 10 por rating*
TABLA no hay que graficar
RANK Y LARGO DE LA PELICULA --> Si las pelis mas largas son mas buenas 
```{r}
# Top 10 por rating
imdb %>%
  arrange(desc(Rank), Title) %>%
  slice_head(n = 10) %>%
  select(Title, Year, Rank,`Runtime (mins)`, Director)

```

*Años con mas peliculas*
hacer un grafico para illustrarlo 

Demostrar los años dorados y los años que no tuvieron exito 

```{r}
# Años con más películas
imdb %>%
  count(Year, sort = TRUE) %>%
  slice_head(n = 10)


```



Desdupliar los datos !!!! (97&73)
```{r}
#Mejores peliculas de 1957
imdb |>
  filter ( Year==1957)
```

Duracion: Media, mediana, etc...

```{r}
imdb %>%
  summarise(
    n_obs = n(),
    rating_media = mean(`IMDb Rating`, na.rm = TRUE),
    rating_mediana = median(`IMDb Rating`, na.rm = TRUE),
    dur_media = mean(`Runtime (mins)`, na.rm = TRUE),
    dur_mediana = median(`Runtime (mins)`, na.rm = TRUE)
  )
```

*Frecuencia de genero principal*
stringsplit
```{r}
# Frecuencia de género principal
imdb %>%
  filter(!is.na(genre_main), genre_main != "") %>%
  count(genre_main, sort = TRUE)
4) Gráficos base (ggplot2)
r
Copiar código
library(ggplot2)
library(forcats)
```

Distribución de ratings
 ( Mejorar la estetica )
QUe ek eje principal cubra todo
DEcoradores para el usuario final para que no se vea el codigo

```{r}
ggplot(imdb2, aes(x = rating)) +
  geom_histogram(bins = 20, fill = "red", color = "black") +
  labs(title = "Distribución de calificaciones IMDb (Top 100)",
       x = "Rating IMDb",
       y = "Frecuencia") +
  scale_x_continuous(limits = c(5, 10))+
theme_bw()

```

Cantidad de películas por década

```{# 4.2 Cantidad de películas por década{r}
ggplot(imdb2 %>% filter(!is.na(decade)),
       aes(x = fct_infreq(decade))) +
  geom_bar() +
  coord_flip() +
  labs(title = "Películas por década",
       x = "Década", y = "Cantidad")

```

Rating por género principal 

```{r}
imdb2 |> 
  filter(!is.na(genre_main), genre_main != "") |>
group_by(genre_main) |>
summarize(
Mean = mean(rating)
)
```