---
title: "TAREA PARA CLASE 16-09"
date: 2025-09-09
author: "Micaela Reynoso"
lang: es
format: html
---

## Tarea

Basado en un conjunto de datos (puede ser Indec, los datos sintéticos u otro)

```{r}
#| include: false
library(tidyverse)
```

```{r}
library(readr)
library(dplyr)

indec <- readr::read_delim("../data/usu_individual_T125.txt", delim = ";")
```

-   Formular una teoría que se puede refutar con los datos elegidos.

    TEORIA: “En Argentina, durante el año 2023, el nivel de ingreso mensual individual **no depende del sexo de la persona**.”

```{r}
datos <- indec%>%
  select(Sexo = CH04, Ingreso = CH06) %>%
  filter(!is.na(Sexo), !is.na(Ingreso)) %>%
  mutate(Sexo = ifelse(Sexo == 1, "Hombre", "Mujer"))
```

```{r}
ggplot(datos, aes(x = Sexo, y = Ingreso, fill = Sexo)) +
  geom_boxplot(alpha = 0.7, outlier.shape = NA) +
  geom_jitter(width = 0.2, alpha = 0.4, color = "green") +
  scale_fill_manual(values = c("lightblue", "red")) +
  labs(
    title = "Comparación de ingresos individuales según sexo (INDEC 2023)",
    x = "Sexo",
    y = "Ingreso mensual ($)"
  ) +
  theme_minimal(base_size = 14) +
  theme(legend.position = "none")
```

-   **HIPOTESIS NULA :** La distribución del ingreso mensual individual es igual para hombres y mujeres (no hay diferencias significativas).

-   **HIPOTESIS ALTERNATIVA:** La distribución del ingreso mensual individual difiere entre hombres y mujeres (sí hay diferencias significativas).
