---
title: "TAREA PARA CLASE 02-09"
date: 2025-09-02
author: "Micaela Reynoso"
lang: es
format: html
---

TAREA

Escibir el codigo para cargar los datos del indec

Eligir tres variables de los datos del indec

Eventualmente hacer la transformación (traducir al español)

Visualizar la distribución

Determinar si parece normal. En caso de que no sea normal especular por qué.

```{r}
library(readr)
library(dplyr)

indec <- readr::read_delim("../data/usu_individual_T125.txt", delim = ";")
```

2 -Eligir tres variables de los datos del indec

CH06 = Edad

CH04=SEXO

IPCF = Ingreso per cápita familiar

```{r}
datos <- indec %>%
  select(CH06, IPCF, CH04) %>%   # CH04 = sexo
  rename(
    edad = CH06,
    ingreso_percapita = IPCF,
    sexo = CH04
  ) %>%
  filter(!is.na(edad), !is.na(ingreso_percapita), ingreso_percapita > 0, !is.na(sexo))
```

3- Realizar la transformación (traducir al español)

```{r}
datos <- datos %>%
  mutate(log_ingreso = log(ingreso_percapita))
```

4- Visualizar la distribución

a\) Edad

```{r}
ggplot(datos, aes(x = edad, fill = factor(sexo))) +
  geom_histogram(bins = 50, alpha = 0.6, position = "identity") +
  labs(title = "Distribución de la edad por sexo", x = "Edad", y = "Frecuencia", fill = "Sexo")
```

b)  Ingreso per cápita familiar

```{r}
ggplot(datos, aes(x = ingreso_percapita, fill = factor(sexo))) +
  geom_histogram(bins = 50, alpha = 0.6, position = "identity") +
  labs(title = "Distribución del ingreso per cápita por sexo", x = "Ingreso per cápita", y = "Frecuencia", fill = "Sexo")

```

c)  Log ingreso per cápita familiar

```{r}
ggplot(datos, aes(x = log_ingreso, fill = factor(sexo))) +
  geom_histogram(bins = 50, alpha = 0.6, position = "identity") +
  labs(title = "Distribución del log ingreso per cápita por sexo", x = "Log ingreso per cápita", y = "Frecuencia", fill = "Sexo")
```

```{r}
ggplot(datos, aes(x = log_ingreso)) +
  geom_histogram(bins = 50, fill = "lightgreen", color = "white") +
  labs(title = "Distribución del log ingreso per cápita familiar", 
       x = "Log ingreso per cápita", y = "Frecuencia")
```

\
5. Determinar normalidad

Se muestra que la edad no sigue una distribución normal, ya que presenta **picos en ciertos rangos etarios** para hombres y mujeres. Esto sugiere la presencia de **grupos etarios distintos**, generando una distribución multimodal. Tambien muestra un **fuerte sesgo a la derecha** tanto en hombres como en mujeres, lo que indica que la mayoría de los hogares tiene ingresos bajos o medios, mientras que unos pocos concentran ingresos muy altos. La distribución se **aproxima más a la normalidad**, con una forma más simétrica para ambos sexos. Sin embargo, aún se observan colas largas debido a la desigualdad económica.
