---
title: "TAREA PARA CLASE 02-09"
date: 2025-09-02
author: "Micaela Reynoso"
lang: es
format: html
---

***TAREA***

-   Escibir el codigo para cargar los datos del indec
-   Eligir tres variables de los datos del indec
-   Eventualmente hacer la transformación (traducir al español)
-   Visualizar la distribución
-   Determinar si parece normal. En caso de que no sea normal especular por qué.

```{r}
library(readr)
library(dplyr)

datos_indec <- readr::read_delim("../data/usu_individual_T125.txt", delim = ";")
```

```{r}
datos_indec |> 
  ggplot(aes(CH06))+
  geom_density()
```

```{r}
datos_indec |> 
  ggplot(aes(CH06))+
  geom_histogram()
```

2 -Eligir tres variables de los datos del indec

-   **CH04** → **Sexo**

-   **CH06** → **Edad**

-   **P21** → **Salario**

3- Realizar la transformación (traducir al español)

```{r}

library(dplyr)

minidatos <- datos_indec |>
  select(CH04, CH06, PP08D1) |>
  rename(
    sexo = CH04,
    edad = CH06,
    salario = PP08D1
  ) |>
  mutate(
    sexo = recode(sexo,
                  `1` = "Masculino",
                  `2` = "Femenino"),
    # Salario a numérico (algunos vienen como texto)
    salario = as.numeric(salario),
    edad = as.numeric(edad)
  )

glimpse(minidatos)

```

4- Visualizar la distribución

```{r}
minidatos |> ggplot(aes(x = sexo)) + geom_bar(fill = "green", alpha = 0.7)
```

```{r}
datos_indec |>
  ggplot(aes(x = CH06)) + #Tuve un problema con el reconocimiento de "edad"
  geom_histogram(binwidth = 5, fill = "red", color = "yellow")
```

5- Determinar si parece normal. En caso de que no sea normal especular por qué.

Para la variable **sexo**, la distribución no puede considerarse normal, ya que se trata de una variable nominal (masculino/femenino). El gráfico de barras refleja la cantidad de personas en cada categoría, lo que no se ajusta a una distribución normal, sino que al contrario, evidencia la composición de la población según el sexo.

En cuanto a la **edad**, la distribución tampoco sigue una forma normal. Revela mayor concentración de personas en edades jóvenes y adultas, con una disminución progresiva hacia los extremos de la distribución. Este patrón responde a la estructura demográfica de la población, donde predominan los individuos en edad laboral, mientras que hay menos personas en los rangos de edad muy baja o muy alta. Además, creo que este comportamiento se puede atribuir a que la encuesta se aplica principalmente a una población urbana.
