---
title: "TAREA CLASE MICAELA"
date: 2025-08-12
author: "Micaela Reynoso"
lang: es
format: html
---

*TAREA CLASE:*

***Niveles de medición:***

ID, Name, Gender, Preferred_Beverage → Nominal.

Age, Weight_kg, Height_cm, Household_Size → De Razón .

***Continuas o discretas:***

Nominales → siempre discretas.

Age, Household_Size → discretas (por precisión cero).

Weight_kg, Height_cm → continuas (pueden tener decimales)

```{r}
library(readr)
library(ggplot2)

```

```{r}
df <- read_csv("../data/student-dataset.csv")
```

```{r}
ggplot(df, aes(x = Age)) +
  geom_histogram(binwidth = 1, fill = "skyblue", color = "black") +
  labs(title = "Distribución de la Edad de los estudiantes",
       x = "Edad (años)",
       y = "Cantidad de estudiantes")
```

NOTAS DE CLASE:

***Datos***

Los datos son simulados, pretenden representar los estudiantes un curso en UNSAM. Fueron eligidos (supuestamente) por haberse inscripto en la materia del profe.

```{r}
#| include: false

library(readr)
library(readr)
my_datamica <- read_csv("../data/student-dataset.csv")

```

Esto corresponde a una *muestra por conveniencia*.

```{r}
#| include: false
 nrow(my_datamica)
```

Fueron 30 estudiantes.

```{r}
my_datamica$Weight_kg
my_datamica$Height_cm
```

## Promedio

```{r}
mean(my_datamica$Weight_kg)
```

```{r}
library(dplyr)
my_datamica |> 
  group_by(Gender) |> 
  summarize(
    Peso = mean(Weight_kg)
  )
```

```{r}
my_datamica |> 
  group_by(Gender) |> 
  summarize(
    Estatura = mean(Height_cm)
  )
```

```{r}
plot( my_datamica$Weight_kg, my_datamica$Height_cm )
```

```{r}
library(ggplot2)
my_datamica |> 
  ggplot( aes(Weight_kg, Height_cm ))+
  geom_point()
```

```{r}
my_datamica |> 
  ggplot( aes(Weight_kg, Height_cm, color=Gender ))+
  geom_point()
```

```{r}
my_datamica |> 
  ggplot( aes(Weight_kg, Height_cm, color=Preferred_Beverage ))+
  geom_point()
```

```{r}
table(my_datamica$Preferred_Beverage)
```

```{r}
my_datamica |> 
  ggplot(aes(Preferred_Beverage))+
  geom_bar()
```

```{r}
my_datamica |> 
  ggplot(aes(Preferred_Beverage, fill = Gender))+
  geom_bar()
```
