---
title: "notas-de-la-clase-2025-09-16"
author: "Aleksander Dietrihcson"
date: 2025-09-16
format: html
---

```{r}
#! include: false
library(tidyverse)
my_data<- readr::read_csv("../data/student-dataset.csv")
```

Hipotesis nula: No hay diferencia de *housing size* entre hombres y mujeres.

Dos alternativas:

1\) Las mujeres tienden a vivir en casas con mas gente

2\) Los hombres tienden a vivir en casas con mas gente

## Parametros

```{r}
hombres <- my_data |> 
  filter(Gender == "Male")

mujeres <- my_data |>
  filter(Gender == "Female")
```

### Var test

```{r}
var.test(hombres$Household_Size,mujeres$Household_Size )
```

### Test de normalidad

```{r}
shapiro.test(hombres$Household_Size)
shapiro.test(mujeres$Household_Size)
```

### Usar el test de T

```{r}
t.test(hombres$Household_Size,mujeres$Household_Size)
```

El test de T no. nos permite rechazar la hipótesis nula y concluimos que no hay diferencia significativa en el "household_size".

## Edad y sexo

```{r}
my_data2 <- readr::read_delim("../data/usu_individual_T125.txt")
```

```{r}
source("../R/poner-genero.R")
my_data2 <- my_data2 |> 
  poner_genero_y_edad()

hombres2 <- my_data2 |> 
  filter(sexo == "Hombre")
mujeres2 <- my_data2 |> 
  filter(sexo == "Mujer")

```

### Test de t

```{r}
t.test(hombres2$edad, mujeres2$edad)
```

Rechazamos la hipotesis nula y concluimos que las mujeres en promedio tienen más edad que los hombres.

```{r}
t.test(mujeres2$edad, hombres2$edad)
```
