---
title: "Notas de la clase 2025-04-14"
author: "Aleksander Dietrichson"
date: 2025-04-14
format: html
editor: visual
---

## Datos

```{r}
#| include: false
filename <- "../data/usu_individual_T324.txt"
file.exists(filename)
datos_crudos <- readr::read_delim(filename, delim = ";")
```

```{r}
library(dplyr)
my_data <- datos_crudos |>  
  transmute(
    salario = PP08D1, 
    sexo = CH04,
    nivel_educativo = NIVEL_ED,
    edad = CH06
  ) |>
  mutate(salario = ifelse(salario<0,NA,salario)) |>
  mutate(sexo = ifelse(sexo == 1, "Hombre","Mujer"))
```

## El uso de pipe

Es el simbolo \|\>

barplot(table(my_data))

my_data \|\>

table() \|\>

barplot()

```{r}
my_data |>
  group_by(sexo) |>
  summarize(
    Salario_promedio = mean(salario, na.rm = TRUE)
  )
```

### Distribucion de la variable sexo

```{r}
table(my_data$sexo)
```

```{r}
my_data$sexo |>
  table()
```

## Visualizaciones

```{r}
my_data$sexo |>
  table() |>
  barplot()
```

```{r}
my_data$sexo |>
  table() |>
  pie()
```

```{r}
my_data$salario |>
  hist()
```

## Con ggplot

```{r}
library(ggplot2)
my_data |>
  ggplot(aes(edad,salario, color = sexo))+
  geom_point()
  
```

```{r}
my_data |>
  ggplot(aes(edad,salario, color = sexo))+
  geom_smooth(method = "lm")
```

```{r}
my_data |>
  ggplot(aes(edad,salario, color = sexo))+
  geom_smooth()
```

## Tarea

-   Generar un conjunto de datos con tres o más variables partiendo de los datos del indec.

-   Usar las transformaciones que sean necesarias para poder analizar los datos.

-   Analizar con `table`, `group_by` + `summarize`\`

    -   Cual es la medida de centralización adecuada

    -   Cómo medir la dispersión

-   Realizar una vialización

## Lecturas

-   Capitulo 3 del libro

-   Capitulo 6 (Test de hipótesis).
