---
title: "notas-de-la-clase-2025-09-09"
date: 2025-09-09
author: "Aleksander Dietrichson"
lang: es
format: html
---

## Metodo Cientifico

```{r}
library(dplyr)
my_data <- readr::read_csv("../data/student-dataset.csv")

my_data <- my_data |> 
  rename(Sexo = Gender) |> 
  rename(Estatura = Height_cm)
my_data$Sexo <- ifelse(my_data$Sexo == "Male", "Hombre", "Mujer")
my_data$Sexo1 <- ifelse(my_data$Sexo == "Male", "Hombre", "Mujer")
my_data$Sexo2 <- ifelse(my_data$Sexo != "Female", "Hombre", "Mujer")

my_data$Sexo1 == my_data$Sexo2
```

```{r}
# Operador !

2 == 2
!(2==3)

# my_data  <- my_data |> filter(!is.na(variable))
```

## Hipotesis

$H_0: \mu(M)=\mu(H)$

$H_1: \mu(M) < \mu(H)$

Nuestra hipótesis nula es que no existe diferencia de estatura entre hombres y mujeres. La alterntativa es que sí es existe y que los hombres son más altos.

### Visualización

```{r}
library(ggplot2)

my_data |> 
  group_by(Sexo) |> 
  summarise(
    Estatura = mean(Estatura)
  ) |> 
  ggplot(aes(Sexo, Estatura, fill=Sexo))+
  geom_col()
```

## Test de T

```{r}

hombres <- my_data |> 
  filter(Sexo == "Hombre")
mujeres <- my_data |> 
  filter(Sexo == "Mujer")

t.test(hombres$Estatura, mujeres$Estatura)
```

En vista del test estadístico que hicimos el valor de p\<0.000000001, rechazamos la hipótesis nula. Y nos quedamos con la alternativa de que en promedio los hombres miden....
