---
title: "Análisis de Prueba"
author: "Aleksander Dietrichson"
subtitle: "Un análisis de datos del indec del 2022 y 2023"
lang: es
date: 2025-09-23
format: html
bibliography: references.bib
---

```{r}
#| include: false
#| label: initial
library(tidyverse)
my_data22 <- readr::read_rds("../data/usu_hogar_T422.rds")
my_data23 <- readr::read_rds("../data/usu_hogar_T423.rds")
```

## Datos

Conseguimos datos del Indec [@indec] que contienen el Ingreso Familiar Total del último trimestre del 2022 y 2023.

## Pregunta de investigación

Hay usa diferencia notable entre los dos puntos en cuanto al ITF

## Metodología

Usamos  R [@r] con Tidyverse [@tidyverse] para analizar los datos.

### Análisis

```{r}
#| label: tbl-tabla-ingreso
#| echo: false
#| tbl-cap: "Ingreso Total Familiar"

my_data22 |> 
  bind_rows(my_data23) |> 
  group_by(ANO4) |> 
  summarize(
    ITF = mean(ITF)
  ) |> 
  knitr::kable()

```

```{r}
#| echo: false
#| label: fig-ingreso
#| fig-cap: "Ingreso Familiar Total"
my_data22 |> 
  bind_rows(my_data23) |> 
  group_by(ANO4) |> 
  summarize(
    ITF = mean(ITF)
  ) |> 
  rename(anno=ANO4) |> 
  ggplot(aes(anno,ITF))+
  geom_col()
```

## Análisis exploratorio

Por el gráfico @fig-ingreso y la @tbl-tabla-ingreso paraece existir una diferencia importante. Vamos a ponerlo a prueba estadistica. 

## Análisis estádístico

Para contestar la pregunta de investigación deberíamos realizar un ajuste por inflación en uno de los conjuntos de datos. Y luego realizar un test de T para determinar si hubo un aumento o descenso en el ITF o si quedó igual (Hipotesis nula)


